【裁判字號】    92,交聲,228
【裁判日期】    921013
【裁判案由】    聲明異議
【裁判全文】
臺灣嘉義地方法院交通事件裁定                    九十二年度交聲字第二二八號
    原處分機關  交通部公路局嘉義區監理所
    異  議  人  甲○○
    即受處分人
右列受處分人因違反道路交通管理處罰條例案件，對於交通部公路總局嘉義區監理所
九十二年九月三日所為違反道路交通管理事件裁決書（嘉監裁字第裁７０－１Ａ00
00000號）聲明異議，本院裁定如左：
    主  文
異議駁回。
    理  由
一、按在道路收費停車處所停車，不依規定繳費者，處新臺幣（下同）六百元以上一
    千二百元以下罰鍰，道路交通管理處罰條例第五十六條第一項第十一款，定有明
    文。
二、本件異議人即受處分人甲○○所有車號ＥＷ—二七八○號自用小客車於民國九十
    二年三月二十八日十時四分許在臺北市○○○路○段所設置之道路收費停車處所
    停車未依規定繳費，乃被臺北市停車管理處（下稱停管處）以異議人所有該汽車
    有前揭在道路收費停車處所停車不依規定繳費之違規事實，逕行掣單舉發，嗣將
    舉發通知單送達於異議人後，異議人未於舉發通知單上所載應到案日期即九十二
    年五月二十二日前向原處分機關提出申訴，異議人逾應到案日期迄未到案處理，
    原處分機關乃依道路交通管理處罰條例第五十六條第一項第十一款於九十二年九
    月三日從重裁處受處分人罰鍰一千二百元。
三、聲明異議意旨略以：(1)本案對停車未依規定繳納規費之處罰，由六十元提高罰鍰
    至一千六百元，相對人未附理由，而僅是條文記載，於法未合；(2)裁決理由是主
    文產生之依據，相對人未附理由即將金額由六十元提高到一千二百元，故主文與
    理由顯有矛盾；(3)相對人對同期日之同一地點發生相同之停車未繳費之違規事件
    ，並無每件均以最高倍數罰一千二百元，唯獨對伊以最高倍數罰之，顯係違反平
    等原則；(4)本案已經台北市政府交通局九十二年四月二十二日以北市停字第１Ａ
    00000000號通知單處罰鍰六百元確定在案，相對人復以同一案件為行政
    處分，係違反一事不再理原則云云。經查：
（一）異議人對於上開汽車有於右揭時地停放在道路收費停車處所，及未於九十二年
      五月二十二日到案處理之事實，並未否認，因此，這部份之事實應足堪認定。
（二）按汽車駕駛人在道路收費停車處停車，不依規定繳費者，處新台幣六百元以上
      ，一千二百元以下之罰鍰，道路交通管理處罰條例第五十六條第十一款定有明
      文。異議人指稱：相對機關未附理由即將金額由六十元提高至一千二百元云云
      ，實係對事實與法律規定皆有所誤解。查六十元係屬停車費，性質上屬行政規
      費；而一千二百元則係行政秩序罰之罰鍰。前者乃使用公有公共設施之對價；
      後者則係對於破壞行政秩序之處罰，二者之性質有異，目的亦不相同，因此自
      無異議人所稱，將金額由六十元「提高」至一千二百元之情事。
（三）另異議人所述：相對人之處罰未附理由；或未附理由即將金額由六十元提高至
      一千二百元，顯係主文與理由矛盾云云，亦是對法律規定有所誤解。查：就系
      爭之裁決書（嘉監裁字第裁７０－１Ａ0000000號）觀之，該裁決書已
      於舉發違規事實欄內，註明受處分人違規之事實；另於簡要理由欄內，亦載有
      處罰之依據。本案異議人係因違反道路交通管理處罰條例第五十六條第一項第
      十一款之規定，而受臺北市停車管理處舉發、處罰六百元，並指定異議人應於
      九十二年五月二十二日前到案處理，異議人逾應到案日期迄未到案處理，被原
      裁決機關依道路交通管理處罰條例第五十六條第一項第十一款、違反道路交通
      管理事件統一裁罰基準及處理細則第四十四條逕行裁決處一千二百元之罰鍰。
      經本院審視該系爭裁決書內容，認其已足可使受處分人明確得知裁決機關之裁
      罰標準及理由，並無異議人所稱之處分不具理由或理由與主文矛盾之情形。即
      從該裁決機關之裁決書中，並不難知悉異議人受處罰之原因及裁決機關處罰異
      議人一千二百元之依據，因此，異議人所稱該裁決書未附理由之說法，顯屬無
      稽。
（四）再異議人所稱：相對機關於當日，對相同事件，僅對伊處最高額一千二百元，
      係違反平等原則。按違法之人不得以平等原則來作為自己卸責、脫罪之抗辯。
      本案須查明者，為異議人是否有於上開時地停車，並且違規未繳停車費；及是
      否未在舉發機關指定之時日到場處理之事實。至於裁決機關是否真如異議人所
      言，有違平等原則，則是另一問題，與本件無涉。換言之，平等原則係在防止
      行政機關之恣意、不合理之差別待遇，要不能成為違法者之護身符，故異議人
      前開指陳，並不可採。
（五）復就異議人指稱，本案系爭裁決為違反「一事不再理原則」一事，經本院審究
      後認為，此恐亦是異議人不解規定所致。茲所謂「一事不再理」，乃基於既判
      力原則及制度之公信力或公定力要求而來，其意義乃指：凡爭訟案件已經合法
      審結者，則不僅爭訟當事人或關係人，不得要求審判機關就同一事件，重新審
      理；即審判機關亦不得重新審理或就已消滅繫屬關係之案件，更為決定。現本
      案並無異議人所指，同一案件已經裁判機關審結後，又經審理之情形。故異議
      人指稱本案有一事不再理之情形，顯係對「一事不再理」之內涵有所誤解。如
      異議人真意所指是：裁決機關違法為重覆處分者，則按道路交通管理處罰條例
      第九條第一項規定：「本條例所定罰鍰之處罰，行為人接獲違反道路交通管理
      事件通知單後，於十五日內得不經裁決，逕依第九十二條第三項之罰鍰基準規
      定，向指定之處所繳納結案；不服舉發事實者，應於十五日內，向處罰機關陳
      述意見；其不依通知所定期限前往指定處所聽候裁決，且未依規定期限繳納罰
      鍰結案或向處罰機關陳述意見者，處罰機關得逕行裁決之」，現異議人是在道
      路收費停車處所停車不依規定繳費，其所得處罰之罰鍰金額為新臺幣六百元以
      上一千二百元以下，裁決機關在該法定罰鍰金額內本得依職權酌予量處罰鍰金
      額，至於台北市停車管理處北市交停字第１Ａ0000000號舉發違反道路
      交通管理事件通知單上載有異議人「須至應到案處所聽候裁決」、「應到案日
      期」、「期限內自動繳納處新臺幣六百元」，其旨是在促請民眾對自己之交通
      違規事件，如係確實無誤時，能主動繳納，以避免政府人力、物力之浪費，並
      鼓勵知過能改，故以罰鍰最低金額繳納即可結案。異議人並未在期限內自動繳
      納罰鍰，復未到案陳述意見，則裁決機關基於其職權，審酌一切情狀，在法定
      範圍內科處異議人罰鍰新臺幣一千二百元，尚無何違法可言。亦即，本案之裁
      罰處分只有一個，即交通部公路總局嘉義區監理所嘉監裁字第裁７０－１Ａ0
      000000號裁決；至於台北市停車管理處北市交停字第１Ａ000000
      0號舉發通知書，雖依大法官釋字第四二三號解釋，認其具有行政處分性質，
      惟該處分已於受處分人不於指定日期繳納罰鍰或到案處理時，失其效力。故如
      異議人係指稱本案有重覆處分之情形者，亦屬不可採。
四、綜上所述，異議人確有前開違規行為，且未依限到案，從而，原處分機關依道路
    交通管理處罰條例第五十六條第一項第十一款之規定，從重裁處異議人即被舉發
    自用小客車之所有人罰鍰一千二百元，尚無違誤，本件聲明異議非有理由，自應
    將其異議駁回。
據上論斷，應依道路交通案件處理辦法第十九條，裁定如主文。
中      華      民      國    九十二    年      十      月     十三     日
                              臺灣嘉義地方法院交通法庭
                                  法  官  陳  俞  婷
右正本證明與原本無異。
如不服本裁定，應於裁定送達後五日內向本院提出抗告狀（應附繕本）。
中      華      民      國    九十二    年      十      月     十三     日
                                  書記官  李  彩  娥


司法院資訊處製作；財團法人民間司法改革基金會備份。
